---
title: "Controle de qualidade 3d - Teste de Consistência Interna"
subtitle: "Baseado na comparação $T_{avg}(d) < T_{min}(d)$ ou $T_{avg}(d) > T_{max}(d)$"
author: "Jonas Corrêa (graduando) e Jônatan Tatsch (orientador)"
date: "`r format(Sys.time(), '%d %B, %Y')`"
output:
  html_notebook:
    number_sections: yes
    toc: yes
  html_document:
    fig_caption: yes
    fig_width: 6
    keep_md: yes
    number_sections: yes
    toc: no
---

# Pré-requisitos

```{r}
# Limpando a área de trabalho
rm(list = ls())
```

```{r}
# Definições iniciais
ID <- '3d' # identificador do teste de controle de qualidade aplicado
ID_title <- paste0('QC_',ID) # identificador usado nos mapas e gráficos
# var0 <- 'tavgD' # Variável criada para nomenclatura
var1 <- 'tavg' # Variável 1
var2 <- 'tmin' # Variável 2
var3 <- 'tmax' # Variável 3
prefix1 <- paste0(var1,'-data-inmet-2008-2016-4yrs-south')
```

```{r setup, message=FALSE}
# Tempo Universal Coordenado
Sys.setenv(TZ = "UTC")

# Pacotes
packs <- c("dplyr", "kableExtra", "knitr", "lubridate", "magrittr", "openair", "padr", "stringr", "tidyverse")
easypackages::libraries(packs)
rm(packs)

# Scripts
source("../R/crv_detect.R")
source("../R/expected_rows.R")
source("../R/gg_bubble.R")
source("../R/qc_tests.R")
source("../R/utils.R")
```


# Dados

```{r}
# Local onde os dados estão
data_file <- "../output/derived_data/var-data-inmet-2008-2016-4yrs-south.rds"
info_file <- "../output/derived_data/var-info-inmet-2008-2016-4yrs-south.rds"

# Importação dos dados do local
var_data <- readRDS(data_file) %>% arrange(site)
var_data

# Metadados do INMET corrigidos e atualizados (see R/aws-inmet-metadata.R)
var_info <- readRDS(info_file)
var_info

rm(data_file, info_file)
```


# Produtos

## Produto 1

Conjunto de dados original com uma nova coluna nomeada como $varname\_qc_{i}$. $varname$ é o nome da variável a qual está sendo aplicado o teste de QC. $i$ é o número identificador do teste de QC e pode variar de $i=1,..,n$, onde $n$ é o nº de testes de QC.

A convenção dos identificadores de QC é definida em `vignettes/qc-definition.Rmd`. 

Neste caso a variável usada como rótulo identificador de dado suspeito será composto pela variável `tavg` (temperatura média do ar) e o identificador correspondente ao **teste de consistência interna** (`qc3d`). A nova variável adicionada ao conjunto de dados original será nomeada `tavg_qc3d` que assumirá os valores

  - `tavg_qc3d = 1`, dado não aprovado no teste `qc3d`, portanto é classificado como uma observação de `tavg` **suspeita**
  
  - `tavg_qc3d = 0`, dado aprovado no teste `qc3d`

```{r product1}
# Aplicação do teste de controle de qualidade

var1_data_qc <- qc_3d(
  data = var_data,
  variable = var1,
  var_min = var2,
  var_max = var3)
var1_data_qc

filter(var1_data_qc, tavg_qc3d == 1) %>% arrange(site)
```

```{r save1}
# Salvando produtos 1

saveRDS_product(
  number_product = 1,
  data_product = var1_data_qc,
  prefix = prefix1,
  id_qc = ID )
```

## Produto 2

Tabela com código da EMA, identificador do teste de QC (ex. qc = 1), n° de observações suspeitas (n), data inicial (start) e data final (end) do evento.

```{r product2_var1}
# Tabela de metadata para eventos consecutivos de valores fora dos limites -----
var1_meta_qc <-
  var1_data_qc %>%
  group_by(site) %>%
  # identificador de cada evento
  mutate(
    id = crv_detect(
    x = tavg_qc3d, 
    thresh = 0,
    min.steps = 1, 
    numerate = TRUE)) %>%
  filter(!is.na(id)) %>%
  ungroup() %>%
  arrange(site) %>%
  group_by(site, id) %>%
  dplyr::summarise(
    qc = first(qc),
    duration = n(),
    start = min(date), 
    end = max(date),
    tmin = fun_NA(tavg, min, na.rm = TRUE),
    tmed = fun_NA(tavg, mean, na.rm = TRUE),
    tmax = fun_NA(tavg, max, na.rm = TRUE)) %>%
  ungroup() %>%
  # reordenar
  select(site, qc:tmax, id) %>%
  arrange(site, desc(duration))
var1_meta_qc

# Total de casos suspeitos:
## var1_nr_susp <- var1_data_qc %>% filter(tavg_qc3d == 1) %>% nrow()
## sum(var1_meta_qc$n) == var1_nr_susp
## rm(var1_nr_susp)


# DT::datatable(var1_meta_qc, options = list( dom = 't'))
```

```{r fill_product2}
# Completamento do produto 2, caso este tenha zero linhas de resultados

if (nrow(var1_meta_qc) == 0)
{ var1_meta_qc <-
  var1_data_qc %>% 
  select(c('site','qc')) %>% 
  group_by(site) %>% 
  summarise(
    qc = ID,
    duration = 0,
    start = NA,
    end = NA,
    tmin = NA,
    tmed = NA,
    tmax = NA,
    id = NA)
  print(var1_meta_qc) }
```

```{r save2}
# Salvando produtos 2

saveRDS_product(
  number_product = 2,
  data_product = var1_meta_qc,
  prefix = prefix1,
  id_qc = ID )
```


## Produto 3

Tabela resumo do número de casos suspeitos pelo qc aplicado e a porcentagem.

```{r}
# num de observações em cada EMA
obs_by_site <- var_data %>%
  group_by(site) %>%
  summarise(n_obs = (n() / 24))
obs_by_site
```

```{r product3}
var1_summary_qc <-
  var1_meta_qc %>%
  group_by(site) %>%
  summarise(
    qc = first(qc),
    tot = sum(duration), # tot: total de dados suspeitos por site
    n_events = max(id),
    n_max = max(duration)) %>%
  ungroup() %>%
  full_join(obs_by_site, by = "site") %>%
  mutate(perc = pctg(tot, n_obs, 4), n_obs = NULL) %>%
  select(site:tot, perc, everything()) %>%
  arrange(site)
var1_summary_qc %>% arrange(desc(perc))


## DT::datatable(var1_summary_qc, options = list(dom = 't'))
```

```{r save3}
# Salvando produto 3

saveRDS_product(
  number_product = 3,
  data_product = var1_summary_qc,
  prefix = prefix1,
  id_qc = ID )
```


# Arquivos e finalidades

1. arquivo do Produto 1: arquivo que poderá ser usado na verificação dos dados suspeitos por visualização das séries temporais

2. arquivo do Produto 2: arquivo auxiliar para determinar estatísticas sobre os eventos detectados pelo QC, como por exemplo, qual o evento mais longo e a data de sua ocorrência; qual época do ano com mais dados suspeitos.

3. arquivo do Produto 3: arquivo útil para visualização espacial da distribuição da frequência de ocorrência de dados suspeitos.
