---
title: "Seleção do período de análise dados das EMA do INMET"
author: "Jônatan Tatsch"
date: "`r format(Sys.time(), '%d %B, %Y')`"
output:
  html_notebook:
    toc: yes
  html_document:
    fig_caption: yes
    fig_width: 6
    keep_md: yes
    number_sections: yes
    toc: yes

---

# Introdução 

A definição do período para análise das séries de dados de uma rede de estações meteorológicas automáticas (EMAs) segue critérios baseados na homogeneidade espacial das EMAs, na quantidade de dados mínima. Como critério inicial serão selecionadas estações meteorológicas automáticas (EMA) com pelo menos 4 anos de dados (podem ser descontínuos).

As etapas para seleção do período são:

- regularizar as séries temporais de cada EMA para garantir que todas tenham 24 h em cada dia e 365 (ou 366 dias, se ano bissexto) em cada ano

- determinar o período de dados de cada EMA (n° de anos)

- quantificar o número de dados válidos (não faltantes) para cada EMA


# Pacotes, funções e pré-configurações

Carregando pacotes necessários.

```{r}
# Limpa o espaço de trabalho

rm(list = ls()) 
```

```{r setup, message=FALSE}
# Carrega pacotes necessários
packs <-
  c("dplyr", "knitr", "lubridate", "magrittr", "openair", "padr", "stringr", "tidyverse")
easypackages::libraries(packs)
rm(packs)

# Carrega scripts necessários
source("../R/complete_dates.R")
source("../R/gaps.R")
source("../R/gg_bubble.R")
source("../R/utils.R")
```


Os dados são armazenados usando o Tempo Universal Coordenado [UTC](https://pt.wikipedia.org/wiki/Tempo_Universal_Coordenado). Portanto, podemos definir esse horário como padrão nessa sessão do R. Assim qualquer conversão ou operação com datas e horários usando objetos [POSIX](https://stat.ethz.ch/R-manual/R-devel/library/base/html/DateTimeClasses.html) serão realizadas em UTC.

```{r}
# Definindo globalmente tz = "UTC"
Sys.setenv(TZ = "UTC")
```


# Dados brutos

## Informações das EMAs (metadados)

Informações como as coordenadas de localização, altitude, nome e código das EMAs foram extraídas do cabeçalho contido no arquivo excel com os dados de cada EMA. Entretanto, notou-se que em alguns casos houve erro de digitação das coordenadas quando comparadas aquelas disponíveis no site do INMET.

```{r}
# Limites territoriais
estados <- readRDS("../data/estados_sul.rds")

# Metadados do INMET corrigidos e atualizados.(see R/aws-inmet-metadata.R)

info_old <-
  readRDS("../data/info-inmet-sul.rds") %>%
  arrange(site) %>%
  select(site:alt) # retirada da coluna "start"
info_old

## Foi adicionada a estação de Goiore (A825)
```

```{r, fig.width=9.3, fig.height=7.25, fig.align='center' }

maps_info_old <-
  gg_bubble(
    data = info_old,
    z = "alt",
    breaks = c(pretty(info_old[["alt"]], n = 10)),
    limites = estados,
    colors_z = viridis::viridis,
    color_fill = "burlywood3",
    z_legend = "Altitude \n (m)",
    text_color = "gray30",
    point_color = "transparent",
    text_size = 2.6,
    point_size = 3,
    repel_min_seg_len = 2,
    legend.justification = c(0,1),
    legend.position = c(0.01, 0.99),
    guide_type = "colourbar") +
  #  guide_type = "legend") +
    labs(title = "91 EMAs Originais") +
    theme(plot.title = element_text(hjust = 0.5))
maps_info_old
```

## Dados meteorológicos

```{#r}
# Carregar os dados meteorológicos brutos das EMA
data_raw <- readRDS("../data/data-raw-inmet-sul-20000922-20161231.rds")

# Nova variável que será renomeada
data_ren <- data_raw %>% arrange(site)

# Renomeando as variáveis 'tair' e 'td' da nova variável
n1 <- which(names(data_raw) == 'tair')
names(data_raw) [n1] <- 'tinst'
n2 <- which(names(data_raw) == 'td')
names(data_raw) [n2] <- 'tdinst'

data_ren

rm(data_raw, n1, n2)
```


# Adicionando as colunas para "tavg", "tdavg", "rhavg" e "pavg"

```{#r}
data_mod <-
  data_ren %>% 
  mutate(
    tavg = (tmax + tmin) / 2,
    tdavg = (tdmax + tdmin) / 2,
    rhavg = (rhmax + rhmin) / 2,
    pavg = (pmax + pmin) / 2) %>% 
  select(
    site, date,
    tinst, tmin, tavg, tmax,
    tdinst, tdmin, tdavg, tdmax,
    rh, rhmin, rhavg , rhmax,
    p, pmin, pavg , pmax,
    everything() )
data_mod

rm(data_ren)
```


```{#r save1}
saveRDS(data_mod, '../data_saves/data_mod.rds')
rm(data_mod)
```

```{r load1}
### data_raw (dados brutos) >
### data_ren (dados renomeados) >
### data_mod (add médias)

# Carregando data_mod
data_mod <- readRDS('../data_saves/data_mod.rds')
data_mod

# Verificando período de data_mod
period_old <-
  data_mod %>%
  group_by(site) %>%
  summarise(
    start = as.Date(min(date)), # data inicial
    end = as.Date(max(date)), # data final
    period = round(time_length(end - start, unit = "year"), 1)) %>% # período
  ungroup() %>%
  full_join(info_old, by = "site") %>% 
  select(site, state, name, everything())
period_old
```

```{r, fig.width=9.3, fig.height=7.25, fig.align='center' }
maps_period_old <-
  gg_bubble(
    data = period_old,
    z = "period",
    breaks = c(pretty(period_old[["period"]], n = 10)),
    limites = estados,
    colors_z = viridis::viridis,
    color_fill = "burlywood3",
    z_legend = "Período \n (anos)",
    text_color = "gray30",
    point_color = "transparent",
    text_size = 2.6,
    point_size = 3,
    repel_min_seg_len = 2,
    legend.justification = c(0,1),
    legend.position = c(0.01, 0.99),
    guide_type = "colourbar") +
  #  guide_type = "legend") +
    labs(title = "91 EMAs Originais") +
    theme(plot.title = element_text(hjust = 0.5))
maps_period_old
```

```{r}
disp_old <-
  data_mod %>%
  group_by(site) %>%
  summarise(
    N = n(),
    falt = sum(is.na(tavg)), 
    falt_perc = pctg(falt, N, 6),
    valid_perc = 100 - falt_perc) %>%
# combinando com info para saber nome das EMAs
  full_join(info_old, by = "site") %>% 
  select(site, state, name, everything())
disp_old
```


# Dados temporalmente consistentes

Os dados podem conter falhas temporais. Isso implica que podem haver saltos temporais nos dados. Para garantir que os dados fiquem consitentes temporal (cada estação com dias contendo 24 horas e anos com 365 ou 366 dias) faz-se o preenchimento dos horários faltantes com as datas adequadas e os valores das variáveis recebem `NA`.

```{#r, eval=TRUE}

# Verificando intervalo de tempo 

time_step <- data_mod %>%
  filter(., site == "A801") %>%
  select(date) %$%
  get_interval(date)
time_step

nrow(data_mod)
```

```{#r} 
# Cada site com um perído de dados diferente

table(data_mod$site)

data_pad <- data_mod %>%
  filter(!is.na(date)) %>%
  complete_dates(group = "site", time_step = "hours") %>% 
  arrange(site) %>% 
  select(site, date, everything())

nrow(data_pad)

rm(data_mod)
```

```{#r save2}
saveRDS(data_pad, '../data_saves/data_pad.rds')
rm(data_pad)
```


```{r load2}
### data_raw (dados brutos) >
### data_ren (dados renomeados) >
### data_mod (add médias) >
### data_pad (add completamento de datas)

# Carregando data_pad
data_pad <- readRDS('../data_saves/data_pad.rds')
data_pad
```

```{r}
# Seleção das variáveis que queremos utilizar

data_var <-
  data_pad %>%
  select(site:tdmax, p, prec, rg)
data_var

rm(data_pad)
```


# Seleção de EMAs

## Critério de disponibilidade mínima de observações

Antes de determinar o período de dados de cada EMA é preciso remover as EMAs que conhenham muitos (todos) dados faltantes. Isso geralmente ocorre para EMAs inseridas recentemente no conjunto de dados. 

- Classificação das EMAs pela % de falhas

```{r}
# Ranking de falhas das EMAs

rank_falt <-
  data_var %>%
  group_by(site) %>%
  summarise(
    N = n(),
    falt = sum(is.na(tavg)), 
    falt_perc = pctg(falt, N, 6),
    valid_perc = 100 - falt_perc) %>%

# combinando com info para saber nome das EMAs
  full_join(info_old, by = "site") %>% 
  select(site, state, name, everything()) %>%
  arrange(desc(falt_perc))
rank_falt


#  left_join(select(info, site, name), by = "site")
```

```{r, fig.width=9.3, fig.height=7.25, fig.align='center' }
maps_disp_old <-
  gg_bubble(
    data = rank_falt,
    z = "valid_perc",
    breaks = c(pretty(rank_falt[["valid_perc"]], n = 10)),
    limites = estados,
    colors_z = viridis::viridis,
    color_fill = "burlywood3",
    z_legend = "Disponibilidade \n (%)",
    text_color = "gray30",
    point_color = "transparent",
    text_size = 2.6,
    point_size = 3,
    repel_min_seg_len = 2,
    legend.justification = c(0,1),
    legend.position = c(0.01, 0.99),
    guide_type = "colourbar") +
  #  guide_type = "legend") +
    labs(title = "91 EMAs Originais") +
    theme(plot.title = element_text(hjust = 0.5))
maps_disp_old
```

Removendo EMAs sem dados.

```{r}
# Dados preenchidos e informativo

not_informative <-
  rank_falt %>%
  filter(N == falt)
not_informative

data_inform <-
  data_var %>%
  filter(!site %in% not_informative$site)
data_inform

rm(data_var)
```


## Critérios baseados no período de dados

### Período de dados

```{r}
period_inform <-
  data_inform %>%
  group_by(site) %>%
  filter(!is.na(tavg)) %>%
  summarise(
    start = as.Date(min(date)), # data inicial
    end = as.Date(max(date)), # data final
    period = round(time_length(end - start, unit = "year"), 1)) %>% # período
  ungroup() %>% # desagrupando por site
# combinando com info para saber nome das EMAs
  full_join(info_old, by = 'site') %>%
  select(site, state, name, everything()) %>% 
#  left_join(select(info, site, name, state, lon, lat), by = "site") %>%
  arrange(desc(period))
period_inform
```

```{r}
full_join(period_raw, period_inform, by = "site") %>%
  select(site, start.x, start.y, end.x, end.y, period.x, period.y) %>%
  filter(start.x != start.y) # 39 casos
  filter(end.x != end.y) # 3 casos
  filter(period.x != period.y) # 9 casos
```


```{#r save3}
saveRDS(period_inform, '../data_saves/period_inform.rds')
rm(period_inform)
```

```{r load3}
period_inform <- readRDS('../data_saves/period_inform.rds')
period_inform %>% arrange(site)
```


### Seleção de dados por período mínimo e ano inicial

As EMAs selecionadas devem ter um período de pelo menos 4 anos e baseado em trabalhos prévios devem começar em 2008.

```{r}
begin_year <- 2008
end_year <- 2016
period_thres <- 4
```

```{r}
# EMAs com pelo menos 4 anos (sites selecionados)
data_period_new <-
  data_period %>%
  filter(period >= period_thres)

saveRDS(data_period_new, file = "../data_saves/data_period_new.rds")

sel_sites <-
  data_period_new  %>%
  select(site) %>%
  pull() # transforma uma coluna de um data frame em um vetor
sel_sites

length(sel_sites)

rm(data_period_new)
```

```{#r}
# Filtragem de período començando em 2008 até o final de 2016
sy <- data_pad_inf %>% openair::selectByDate(year = begin_year:end_year) # demora
saveRDS(sy, "../data_saves/sel_year.rds")
```

```{r}
# Período filtrado
sel_year <- readRDS("../data_saves/sel_year.rds")
## sel_year %>% arrange(site)

# Filtragem de EMAs com no mínimo 4 anos de dados
data_sel <-
  filter(sel_year, site %in% sel_sites) %>%
  arrange(site) %>% 
  select(site, everything())
data_sel

rm(sel_year)
```


```{#r save4}
saveRDS(data_sel, '../data_saves/data_sel.rds')
rm(data_sel)
```

```{r load4}
data_sel <- readRDS('../data_saves/data_sel.rds')
data_sel
```

Salvar dados selecionados pelos critérios de período mínimo de 4 anos e ano inicial 2008.

```{##r}
# dados
file_data_sel <- paste0("tar-data-inmet-", 
                        begin_year, "-", 
                        end_year, "-",
                        period_thres, "yrs-",
                        "south.rds")

saveRDS(data_sel, file = file.path("../output", file_data_sel))

# metadados
file_info_sel <- paste0("tar-info-inmet-", 
                        begin_year, "-", 
                        end_year, "-",
                        period_thres, "yrs-",
                        "south.rds")
info_sel <- filter(info, site %in% sites_sel) %>% arrange(site)
info_sel

saveRDS(info_sel, file = file.path("../output", file_info_sel))

rm(file_data_sel, file_info_sel)
```

Gráfico do período de dados.

```{r}
estados <-
  readRDS("../data/estados_sul.rds") %>%
  select(order, id, lat, long, everything())
head(estados)
tail(estados)
```

```{r plot-periodo, fig.width=9.3, fig.height=7.25, fig.align='center' }
filter(data_period, site == "A825")

gg_periodo <-
  gg_bubble(
    data =  filter(data_period, site %in% sel_sites),
    #data = data_period
    z = "period",
    breaks = pretty(data_period$period, n = 10),
    limites = estados,
    colors_z = viridis::viridis,
    color_fill = "burlywood3",
    z_legend = "Período (anos)",
    text_color = "gray30",
    point_color = "transparent",
    text_size = 2.6,
    point_size = 3,
    repel_min_seg_len = 2,
    legend.justification = c(0,1),
    legend.position = c(0.01, 0.99),
    guide_type = "legend" )
gg_periodo
```

```{r}
ggplot(data_period, aes(x = round(period))) + 
  #geom_histogram(aes(y = ..count../sum(..count..)), stat = "count") + 
  geom_histogram(stat = "count", aes(fill = state)) +
  #viridis::scale_fill_viridis(discrete=TRUE, option = "inferno") +
  scale_fill_grey() +
#  scale_y_continuous(labels = scales::percent, sec.axis = sec_axis(~. * sum(.))) + 
  scale_x_continuous(breaks = scales::pretty_breaks(n = 15), expand = c(0, 0)) +
  scale_y_continuous(breaks = scales::pretty_breaks(n = 12), expand = c(0.05, 0.05)) +
  labs(x = "Período (anos)", y = "Nº de EMAs") +
  theme_bw()
```


# Disponibilidade de dados

```{r}
gap <-
  data_sel %>%
  group_by(site) %>%
  dplyr::summarise(
# % de dados faltantes
    valid = pctg_NA(value = tavg, houses = 1, not_NA = TRUE),
    missing = pctg_NA(value = tavg, houses = 1),
    #long_valid = length(na.contiguous(tair)),
    long_valid = longest_gap(tavg, reverse = TRUE),
# tamnho da falha mais longa
    long_gap = longest_gap(tavg),
# data de início da maior falha
    sdate_lv = date_longest_gap(tavg, date, reverse = TRUE),
    sdate_lg = date_longest_gap(tavg, date) ) %>%
# desagrupando por site
  ungroup() %>%
# combinando com a tabela de informações das EMA
  left_join(data_period, by = "site") %>%
  select(site, state, name, period, everything()) %>% 
#  arrange_vars(c("name" = 2, "period" = 3)) %>%
  arrange(desc(missing))
gap
```


```{r}
# Convertendo max duração contínua de horas faltantes ou válidas para dias
gap <- 
  gap %>%
  mutate(
    long_valid = round(time_length(hours(long_valid), unit = "day")),
    long_gap = round(time_length(hours(long_valid), unit = "day")))
gap
```

```{#r}
file_gaps <-
  paste0("tar-gaps-inmet-",
    begin_year, "-",
    end_year, "-",
    period_thres, "yrs-",
    "south.rds")
saveRDS(gaps, file = file.path("../output", file_gaps))
```


*Porcentagem de observações por mês *

```{r, message=FALSE, warning=FALSE}
table(data_sel$site)

# Porcentagem mensal de dados válidos com o periodo nao normalizado
records_month <-
  data_sel %>%
  select(date, site, tavg, prec) %>%
  group_by(site) %>%
  openair::timeAverage(
    avg.time = "month",
    statistic = "data.cap",
    type = "site") %>%
  #mutate(date = as.Date(date)) %>%
  ungroup() %>%
  mutate(x = as.numeric(date)) 
records_month 
```

```{r}
# Ordem dos sites por disponibilidade
sites_ord <-
  records_month %>%
  group_by(site) %>%
  summarise(disp = mean(tavg, na.rm = TRUE)) %>%
  arrange(desc(disp)) %>%
  #select(site) %>%
  pull(site) %>%  as.character()
#sites_ord

# Dados para plot
records_month_plot <-
  records_month %>%
  mutate(
    tavg = ifelse(tavg > 0, tavg, NA),
    prec = ifelse(prec > 0, prec, NA),
    site = ordered(site, levels = sites_ord))
levels(records_month_plot$site)
```


**Gráficos da disponibilidade de dados.**

```{r, fig.height=14, fig.asp=1.2}
ggp <-
  ggplot(
    aes(
      x = date,
      y = site),
    data = records_month_plot
    ) +
  #data = records_month_plot %>% filter(year(date)==2016)) +
  #geom_tile(aes(fill = avail)) +
  #geom_raster(aes(fill = avail)) + 
  geom_point(aes(colour = tavg), shape = 15, size = 2.6) + 
  labs(x = "Ano", y = "EMA") +
  #ylim(rev(levels(records_month_plot$site)))+
  #scale_y_discrete(expand = c(0, 0)
                   #labels = yl_labels
  #                 ) +
   #scale_y_discrete(position = c("right"),
    #                labels = yr_labels, ) +
  scale_x_datetime(
    expand = c(0, 0)
                   #breaks = scales::date_breaks(width = "1 year"),
                   #minor_breaks = scales::date_breaks(width = "6 months"),
                   #labels = scales::date_format("%Y")
    ) +
  scale_colour_gradientn(
    "obs/month\n(%)",
    colours = viridis::viridis(n = 256),
    na.value = NA) +
#  scale_fill_gradientn("records/month\n(%)",
#                       colours = viridis::viridis(n= 256),
#                       na.value = NA)+ 
  theme_bw() +
  theme(text = element_text(size = 10)
        #aspect.ratio = 1
        #aspect.ratio = 2 / (1 + sqrt(5))
        #aspect.ratio = (1 + sqrt(5))/ 2
        )
ggp
```

#> dados de julho de 2016 não inclusos no conj de dados


```{r plot-disp, fig.width=9.3, fig.height=7.25, fig.align='center' }
estados <- readRDS("../data/estados_sul.rds")
filter(gap, site == "A825")

gg_disp <-
  gg_bubble(
  #data =  filter(gaps, site %in% sites_sel)
    data = gap,
    z = "valid",
    breaks = c(pretty(gap$valid, n = 10),105),
    limites = estados,
    colors_z = viridis::viridis,
    color_fill = "burlywood3",
    z_legend = "Disponibilidade (%)",
    text_color = "gray30",
    point_color = "transparent",
    text_size = 2.6,
    point_size = 3,
    repel_min_seg_len = 2,
    legend.justification = c(0,1),
    legend.position = c(0.01, 0.99),
    guide_type = "colourbar"
    )
  
gg_disp

range(gap$valid)
```


```{r}
ggplot(gap, aes(x = round(missing))) + 
  #geom_histogram(aes(y = ..count../sum(..count..)), stat = "count") + 
  geom_histogram(stat = "count", aes(fill = state)) +
  #viridis::scale_fill_viridis(discrete=TRUE, option = "inferno") +
  scale_fill_grey() +
  #scale_y_continuous(labels = scales::percent,
  #                   sec.axis = sec_axis(~. * sum(.))) + 
  scale_y_continuous(breaks = scales::pretty_breaks(n = 10)) +
  scale_x_continuous(breaks = scales::pretty_breaks(n = 12), 
                     expand = c(0, 0)) +
  labs(x = "Dados faltantes (%)", y = "Nº de EMAs") +
  theme_bw()
```


```{r plots1, fig.width=9.3, fig.height=7.25, fig.align='center' }
cowplot::plot_grid(
  gg_periodo,
  gg_disp,
  labels = c("(a)", "(b)"),
  vjust = 3.0,
  hjust = -7.25,
  align = "h",
  label_size = 20)
```

# Arquivos gerados para análises futuras


- arquivo de metadados
    
    - `output/tar-info-inmet-2008-2016-4yrs-south.rds`
    
- arquivo de dados meteorológicos

    - `output/tar-data-inmet-2008-2016-4yrs-south.rds`

