---
title: "Maps of qc3a"
output: html_notebook
---

################################################################################


# Resultados

## Mapas da distribuição espacial das informações do produto 3 para tmin.

### Total de observações suspeitas

```{r, fig.width=9.3, fig.height=7.25, fig.align='center' }

# var1_dados_summary combinados com info

var1_summary_qc_j <- left_join(var1_summary_qc, var_info, by = "site")
estados <- readRDS("../data/estados_sul.rds")

var1_gg_tot_qc <- gg_bubble(data = var1_summary_qc_j
                     ,z = "perc"
                     ,breaks = c(pretty(var1_summary_qc_j$perc, n = 6))
                     ,limites = estados
                     ,colors_z = viridis::viridis
                     ,color_fill = "burlywood3"
                     ,z_legend = "Dados suspeitos \n (%)"
                     ,text_color = "gray30"
                     ,point_color = "transparent"
                     ,text_size = 2.6
                     ,point_size = 5
                     ,repel_min_seg_len = 2
                     ,legend.justification = c(0,1) 
                     ,legend.position = c(0.01, 0.99)
                     ,guide_type = "colourbar"
                     ) + labs(title = ID_title)
var1_gg_tot_qc
```

```{r, fig.height=14, fig.asp=1.2}
sites_o <- var1_summary_qc_j$site[order(var1_summary_qc_j$tot)]
sites_o
var1_data_bar_qc <- var1_summary_qc_j %>%
  mutate(site = ordered(site, levels = sites_o))
var1_data_bar_qc
var1_ggp_tot_qc <- ggplot(data = var1_data_bar_qc) +
  geom_bar(aes(x = site, y = tot),
  #geom_bar(aes(x = site, y = perc),
           stat = "identity",
           width = 0.8) +
  scale_y_continuous(breaks = scales::pretty_breaks(n = 20), expand = c(0.01,0)) +
  coord_flip() 
var1_ggp_tot_qc
# fazer gráfico com num de casos por mês (evolução temporal)
```

### % de observações suspeitas acima de um n° de horas repetidas consecutivas

```{r, fig.width=9.3, fig.height=7.25, fig.align='center' }
var1_filter_meta <- function(limiar = 2, dec = 1){
# produto 3
  # limiar = 4; dec = 2
var1_summary_qc_above2 <- var1_meta_qc %>% filter(n > limiar) %>%
  group_by(site) %>%
  summarise(qc = first(qc), 
            tot = sum(n), 
            n_events = max(id)) %>%  # tot: total de dados suspeitos por site
  ungroup() %>%
  full_join(obs_by_site, by = "site") %>%
  mutate(perc = round(tot/n_obs * 100, dec), n_obs = NULL) 
var1_summary_qc_above2 <- arrange(var1_summary_qc_above2, desc(perc))
var1_summary_qc_above2
var1_summary_qc_above2_j <- left_join(var1_summary_qc_above2, var_info, by = "site")
return(var1_summary_qc_above2_j)
}
var1_data_plot <- var1_filter_meta(limiar = 2)
var1_data_plot
var1_gg_tot_qc_above2 <- gg_bubble(data = var1_data_plot
                     ,z = "perc"
                     ,breaks = c(pretty(var1_data_plot$perc, n = 4))
                     ,limites = estados
                     ,colors_z = viridis::viridis
                     ,color_fill = "burlywood3"
                     ,z_legend = "Dados suspeitos \n (%)"
                     ,text_color = "gray30"
                     ,point_color = "transparent"
                     ,text_size = 2.6
                     ,point_size = 5
                     ,repel_min_seg_len = 2
                     ,legend.justification = c(0,1) 
                     ,legend.position = c(0.01, 0.99)
                     ,guide_type = "colorbar"
                     ) + labs(title = ID_title)
var1_gg_tot_qc_above2
#
var1_data_plot <- var1_filter_meta(limiar = 3)
var1_data_plot
var1_gg_tot_qc_above3 <- gg_bubble(data = var1_data_plot
                     ,z = "perc"
                     ,breaks = c(pretty(var1_data_plot$perc, n = 6))
                     ,limites = estados
                     ,colors_z = viridis::viridis
                     ,color_fill = "burlywood3"
                     ,z_legend = "Dados suspeitos \n (%)"
                     ,text_color = "gray30"
                     ,point_color = "transparent"
                     ,text_size = 2.6
                     ,point_size = 5
                     ,repel_min_seg_len = 2,
                     ,legend.justification = c(0,1) 
                     ,legend.position = c(0.01, 0.99)
                     ,guide_type = "colorbar"
                     ) + labs(title = ID_title)
var1_gg_tot_qc_above3

var1_data_plot <- var1_filter_meta(limiar = 4, dec = 3)
var1_data_plot
var1_gg_tot_qc_above4 <- gg_bubble(data = var1_data_plot
                     ,z = "perc"
                     ,breaks = c(pretty(var1_data_plot$perc, n = 6))
                     ,limites = estados
                     ,colors_z = viridis::viridis
                     ,color_fill = "burlywood3"
                     ,z_legend = "Dados suspeitos \n (%)"
                     ,text_color = "gray30"
                     ,point_color = "transparent"
                     ,text_size = 2.6
                     ,point_size = 5
                     ,repel_min_seg_len = 2,
                     ,legend.justification = c(0,1) 
                     ,legend.position = c(0.01, 0.99)
                     ,guide_type = "colorbar"
                     ) + labs(title = ID_title)
var1_gg_tot_qc_above4
```

### Máximo n° de horas repetidas consecutivas por EMA

```{r, fig.width=9.3, fig.height=7.25, fig.align='center' }
var1_gg_max_rep_qc <- gg_bubble(data = var1_summary_qc_j
                     ,z = "n_max"
                     ,breaks = c(pretty(var1_summary_qc_j$perc, n = 11))
                     ,limites = estados
                     ,colors_z = viridis::viridis
                     ,color_fill = "burlywood3"
                     ,z_legend = "Maior sequência \n de obs. repetidas (%)"
                     ,text_color = "gray30"
                     ,point_color = "transparent"
                     ,text_size = 2.6
                     ,point_size = 5
                     ,repel_min_seg_len = 2
                     ,legend.justification = c(0,1) 
                     ,legend.position = c(0.01, 0.99)
                     ,guide_type = "colourbar"
                     ) + labs(title = ID_title)
var1_gg_max_rep_qc
```

## Histograma de observações suspeitas por n° de horas repetidas consecutivas (produto 2)

```{r}
var1_ggp_qc_hist <- ggplot(data = var1_meta_qc) +
  geom_histogram(aes(x = n, y = ..count../sum(..count..) * 100), stat = "count") +
  scale_x_continuous(breaks = scales::pretty_breaks(n = 7), expand = c(0.01,0)) +
  labs(x = "Horas repetidas consecutivas",
       y = "Frequência de ocorrência(%)")
var1_ggp_qc_hist 
#-------------------------------------------------------------------------------
point <- scales::format_format(big.mark = ".",
                       decimal.mark = ",",
                       scientific = FALSE)

ggplot(data = var1_meta_qc) +
  geom_histogram(aes(x = n), stat = "count") +
  #scale_y_continuous(labels = comma)
  scale_y_log10(breaks = c(200000, 10000, 2500, 1000, 500, 100, 50, 10,1),
                labels = point) +
  scale_x_continuous(breaks = scales::pretty_breaks(n = 7), expand = c(0.01,0)) +
  labs(x = "Horas repetidas consecutivas",
       y = "Frequência de ocorrência absoluta")
#-------------------------------------------------------------------------------
# dados divididos em n > 2
var1_meta_qc_split <- bind_rows(filter(var1_meta_qc, n > 4) %>% 
                             mutate(., id_plot = "n > 4"),
                           mutate(var1_meta_qc, id_plot = "All data")) %>%
  # to keep facet "All data" on the left (first)
  mutate(., id_plot = ordered(id_plot, levels = c("All data", "n > 4")))
# plot
var1_ggp_qc_hist_split <- ggplot(data = var1_meta_qc_split) +
  geom_histogram(aes(x = n, 
                     y = ..count../sum(..count..) * 100), 
                 stat = "count") +
  facet_wrap(~id_plot, scales="free") +
  scale_x_continuous(breaks = scales::pretty_breaks(n = 7), 
                     expand = c(0.01,0)) + 
  scale_y_continuous(breaks = scales::pretty_breaks(n = 8), 
                     expand = c(0.01,0)) +
  labs(x = "Horas repetidas consecutivas",
       y = "Frequência de ocorrência(%)") +
    #theme_bw() +
  theme(plot.background = ggplot2::element_rect(fill = "transparent"),
                   #panel.grid.major = ggplot2::element_blank(),
                   #panel.grid.minor = ggplot2::element_blank(),
                   axis.title.x = ggplot2::element_text(size = 15),
                   axis.title.y = ggplot2::element_text(size = 15, angle = 90),
                   axis.text.x = ggplot2::element_text(size = 13),
                   axis.text.y = ggplot2::element_text(size = 13),
                   # Legend parameters: see ?guide_legend
                   legend.title = ggplot2::element_text(size = 11),
                   # para evitar sobreposição da área da legenda sobre o mapa
                   legend.background = element_rect(fill = "transparent") 
    )
var1_ggp_qc_hist_split
```

## Visão geral da distribuição das observações suspeitas (produto 1) no tempo e nas EMAs

```{r, fig.height=14, fig.asp=1.2}
var1_ggp_wide_view <- ggplot(data = var1_data_qc,
                        aes(x = date, y = site)) +
  geom_point(aes(colour = factor(tmin_qc3b)), shape = 15, size = 2.6) + 
  labs(x = "Ano", y = "EMA") +
  scale_x_datetime(expand = c(0, 0)) +
    scale_colour_manual("rótulo",
                         values = c("1" = "black", 
                                    "0" = "snow")) +
  theme_bw() +
  theme(text = element_text(size = 10)
        ) #+ guides()
var1_ggp_wide_view
```

################################################################################

# Resultados

## Mapas da distribuição espacial das informações do produto 3 para tdmin.

### Total de observações suspeitas

```{r, fig.width=9.3, fig.height=7.25, fig.align='center' }

# var2_dados_summary combinados com info

var2_summary_qc_j <- left_join(var2_summary_qc, var_info, by = "site")
estados <- readRDS("../data/estados_sul.rds")

var2_gg_tot_qc <- gg_bubble(data = var2_summary_qc_j
                     ,z = "perc"
                     ,breaks = c(pretty(var2_summary_qc_j$perc, n = 6))
                     ,limites = estados
                     ,colors_z = viridis::viridis
                     ,color_fill = "burlywood3"
                     ,z_legend = "Dados suspeitos \n (%)"
                     ,text_color = "gray30"
                     ,point_color = "transparent"
                     ,text_size = 2.6
                     ,point_size = 5
                     ,repel_min_seg_len = 2
                     ,legend.justification = c(0,1) 
                     ,legend.position = c(0.01, 0.99)
                     ,guide_type = "colourbar"
                     ) + labs(title = ID_title)
var2_gg_tot_qc
```

```{r, fig.height=14, fig.asp=1.2}
sites_o <- var2_summary_qc_j$site[order(var2_summary_qc_j$tot)]
sites_o
var2_data_bar_qc <- var2_summary_qc_j %>%
  mutate(site = ordered(site, levels = sites_o))
var2_data_bar_qc
var2_ggp_tot_qc <- ggplot(data = var2_data_bar_qc) +
  geom_bar(aes(x = site, y = tot),
  #geom_bar(aes(x = site, y = perc),
           stat = "identity",
           width = 0.8) +
  scale_y_continuous(breaks = scales::pretty_breaks(n = 20), expand = c(0.01,0)) +
  coord_flip() 
var2_ggp_tot_qc
# fazer gráfico com num de casos por mês (evolução temporal)
```

### % de observações suspeitas acima de um n° de horas repetidas consecutivas

```{r, fig.width=9.3, fig.height=7.25, fig.align='center' }
var2_filter_meta <- function(limiar = 2, dec = 1){
# produto 3
  # limiar = 4; dec = 2
var2_summary_qc_above2 <- var2_meta_qc %>% filter(n > limiar) %>%
  group_by(site) %>%
  summarise(qc = first(qc), 
            tot = sum(n), 
            n_events = max(id)) %>%  # tot: total de dados suspeitos por site
  ungroup() %>%
  full_join(obs_by_site, by = "site") %>%
  mutate(perc = round(tot/n_obs * 100, dec), n_obs = NULL) 
var2_summary_qc_above2 <- arrange(var2_summary_qc_above2, desc(perc))
var2_summary_qc_above2
var2_summary_qc_above2_j <- left_join(var2_summary_qc_above2, var_info, by = "site")
return(var2_summary_qc_above2_j)
}
var2_data_plot <- var2_filter_meta(limiar = 2)
var2_data_plot
var2_gg_tot_qc_above2 <- gg_bubble(data = var2_data_plot
                     ,z = "perc"
                     ,breaks = c(pretty(var2_data_plot$perc, n = 4))
                     ,limites = estados
                     ,colors_z = viridis::viridis
                     ,color_fill = "burlywood3"
                     ,z_legend = "Dados suspeitos \n (%)"
                     ,text_color = "gray30"
                     ,point_color = "transparent"
                     ,text_size = 2.6
                     ,point_size = 5
                     ,repel_min_seg_len = 2
                     ,legend.justification = c(0,1) 
                     ,legend.position = c(0.01, 0.99)
                     ,guide_type = "colorbar"
                     ) + labs(title = ID_title)
var2_gg_tot_qc_above2
#
var2_data_plot <- var2_filter_meta(limiar = 3)
var2_data_plot
var2_gg_tot_qc_above3 <- gg_bubble(data = var2_data_plot
                     ,z = "perc"
                     ,breaks = c(pretty(var2_data_plot$perc, n = 6))
                     ,limites = estados
                     ,colors_z = viridis::viridis
                     ,color_fill = "burlywood3"
                     ,z_legend = "Dados suspeitos \n (%)"
                     ,text_color = "gray30"
                     ,point_color = "transparent"
                     ,text_size = 2.6
                     ,point_size = 5
                     ,repel_min_seg_len = 2,
                     ,legend.justification = c(0,1) 
                     ,legend.position = c(0.01, 0.99)
                     ,guide_type = "colorbar"
                     ) + labs(title = ID_title)
var2_gg_tot_qc_above3

var2_data_plot <- var2_filter_meta(limiar = 4, dec = 3)
var2_data_plot
var2_gg_tot_qc_above4 <- gg_bubble(data = var2_data_plot
                     ,z = "perc"
                     ,breaks = c(pretty(var2_data_plot$perc, n = 6))
                     ,limites = estados
                     ,colors_z = viridis::viridis
                     ,color_fill = "burlywood3"
                     ,z_legend = "Dados suspeitos \n (%)"
                     ,text_color = "gray30"
                     ,point_color = "transparent"
                     ,text_size = 2.6
                     ,point_size = 5
                     ,repel_min_seg_len = 2,
                     ,legend.justification = c(0,1) 
                     ,legend.position = c(0.01, 0.99)
                     ,guide_type = "colorbar"
                     ) + labs(title = ID_title)
var2_gg_tot_qc_above4
```

### Máximo n° de horas repetidas consecutivas por EMA

```{r, fig.width=9.3, fig.height=7.25, fig.align='center' }
var2_gg_max_rep_qc <- gg_bubble(data = var2_summary_qc_j
                     ,z = "n_max"
                     ,breaks = c(pretty(var2_summary_qc_j$perc, n = 11))
                     ,limites = estados
                     ,colors_z = viridis::viridis
                     ,color_fill = "burlywood3"
                     ,z_legend = "Maior sequência \n de obs. repetidas (%)"
                     ,text_color = "gray30"
                     ,point_color = "transparent"
                     ,text_size = 2.6
                     ,point_size = 5
                     ,repel_min_seg_len = 2
                     ,legend.justification = c(0,1) 
                     ,legend.position = c(0.01, 0.99)
                     ,guide_type = "colourbar"
                     ) + labs(title = ID_title)
var2_gg_max_rep_qc
```

## Histograma de observações suspeitas por n° de horas repetidas consecutivas (produto 2)

```{r}
var2_ggp_qc_hist <- ggplot(data = var2_meta_qc) +
  geom_histogram(aes(x = n, y = ..count../sum(..count..) * 100), stat = "count") +
  scale_x_continuous(breaks = scales::pretty_breaks(n = 7), expand = c(0.01,0)) +
  labs(x = "Horas repetidas consecutivas",
       y = "Frequência de ocorrência(%)")
var2_ggp_qc_hist 
#-------------------------------------------------------------------------------
point <- scales::format_format(big.mark = ".",
                       decimal.mark = ",",
                       scientific = FALSE)

ggplot(data = var2_meta_qc) +
  geom_histogram(aes(x = n), stat = "count") +
  #scale_y_continuous(labels = comma)
  scale_y_log10(breaks = c(200000, 10000, 2500, 1000, 500, 100, 50, 10,1),
                labels = point) +
  scale_x_continuous(breaks = scales::pretty_breaks(n = 7), expand = c(0.01,0)) +
  labs(x = "Horas repetidas consecutivas",
       y = "Frequência de ocorrência absoluta")
#-------------------------------------------------------------------------------
# dados divididos em n > 2
var2_meta_qc_split <- bind_rows(filter(var2_meta_qc, n > 4) %>% 
                             mutate(., id_plot = "n > 4"),
                           mutate(var2_meta_qc, id_plot = "All data")) %>%
  # to keep facet "All data" on the left (first)
  mutate(., id_plot = ordered(id_plot, levels = c("All data", "n > 4")))
# plot
var2_ggp_qc_hist_split <- ggplot(data = var2_meta_qc_split) +
  geom_histogram(aes(x = n, 
                     y = ..count../sum(..count..) * 100), 
                 stat = "count") +
  facet_wrap(~id_plot, scales="free") +
  scale_x_continuous(breaks = scales::pretty_breaks(n = 7), 
                     expand = c(0.01,0)) + 
  scale_y_continuous(breaks = scales::pretty_breaks(n = 8), 
                     expand = c(0.01,0)) +
  labs(x = "Horas repetidas consecutivas",
       y = "Frequência de ocorrência(%)") +
    #theme_bw() +
  theme(plot.background = ggplot2::element_rect(fill = "transparent"),
                   #panel.grid.major = ggplot2::element_blank(),
                   #panel.grid.minor = ggplot2::element_blank(),
                   axis.title.x = ggplot2::element_text(size = 15),
                   axis.title.y = ggplot2::element_text(size = 15, angle = 90),
                   axis.text.x = ggplot2::element_text(size = 13),
                   axis.text.y = ggplot2::element_text(size = 13),
                   # Legend parameters: see ?guide_legend
                   legend.title = ggplot2::element_text(size = 11),
                   # para evitar sobreposição da área da legenda sobre o mapa
                   legend.background = element_rect(fill = "transparent") 
    )
var2_ggp_qc_hist_split
```

## Visão geral da distribuição das observações suspeitas (produto 1) no tempo e nas EMAs

```{r, fig.height=14, fig.asp=1.2}
var2_ggp_wide_view <- ggplot(data = var2_data_qc,
                        aes(x = date, y = site)) +
  geom_point(aes(colour = factor(tdmin_qc3b)), shape = 15, size = 2.6) + 
  labs(x = "Ano", y = "EMA") +
  scale_x_datetime(expand = c(0, 0)) +
    scale_colour_manual("rótulo",
                         values = c("1" = "black", 
                                    "0" = "snow")) +
  theme_bw() +
  theme(text = element_text(size = 10)
        ) #+ guides()
var2_ggp_wide_view
```
